臺灣臺中地方法院民事裁定           100年度司財管字第74號
聲  請  人  謝宗憲
代  理  人  胡宗智律師
上列聲請人聲請為被繼承人謝美秀指定遺產管理人事件，本院裁
定如下：
    主  文
聲請駁回。
程序費用由聲請人負擔。
    理  由
一、本件聲請意旨略以：被繼承人謝美秀之父謝墜於民國86年3
    月31日死亡時，遺有南投市○○○○段西施厝坪小段171地
    號土地（權利範圍：24分之1）為被繼承人謝美秀及其他親
    屬共同繼承；嗣後被繼承人謝美秀於90年7月25日死亡，其
    繼承人均已聲明拋棄繼承權，且其親屬會議亦未於法定期間
    內選定遺產管理人，致聲請人即前揭土地之共有人提起分割
    共有物之訴遭臺灣南投地方法院100年度訴字第25號以當事
    人不適格為由判決駁回，聲請人爰基於利害關係人之地位，
    為此聲請選任被繼承人之遺產管理人云云。
二、按遺產繼承人，除配偶外，依左列順序定之：(一)直系血親卑
    親屬、(二)父母、(三)兄弟姐妹、(四)祖父母；前條所定第一順序
    之繼承人，以親等近者為先；又第一順序之繼承人，其親等
    近者均拋棄繼承權時，由次親等之直系血親卑親屬繼承，民
    法第1138、1139條、第1176條第5項分別定有明文。次按繼
    承開始時，繼承人有無不明，而無親屬會議或親屬會議未於
    1個月內選定遺產管理人者，利害關係人得聲請法院選任遺
    產管理人；又先順序繼承人均拋棄其繼承時由次順序之繼承
    人繼承，其次順序繼承人有無不明或第四順序之繼承人均拋
    棄其繼承者，準用關於無人承認繼承之規定，民法第1178條
    第2項、第1176條第6項亦有明文規定。
三、查聲請人主張之上開事實，固有土地登記第二類謄本、繼承
    系統表、除戶戶籍謄本、舊式手抄除戶謄本、戶籍謄本、臺
    灣南投地方法院100年度訴字第25號民事判決影本、拋棄繼
    承聲請狀影本、遺產拋棄繼承書影本、本院家事法庭函影本
    等在卷可證，復據本院依職權調取前揭案號卷宗核閱無訛，
    堪信為真實。惟被繼承人謝美秀之第一順位繼承人除直系血
    親卑親屬一親等繼承人林瑞堂、林瑞鋒、林玉雪均已拋棄繼
    承外，尚有直系血親卑親屬二親等繼承人卓冠鋐（90年6月2
    8日生）未為拋棄繼承，此有本院依職權調取索引卡查詢表
    及全戶戶籍資料查詢結果表附卷可稽。揆諸前開說明，本件
    被繼承人既有繼承人卓冠鋐未為拋棄繼承或喪失繼承權，足
    認繼承開始時，並無繼承人有無不明之情形。從而，聲請人
    依民法第1178條第2項之規定，聲請選任謝美秀之遺產管理
    人，於法未合，應予駁回。
四、依非訟事件法第21條第1項前段，裁定如主文。
中    華    民    國   100    年    9     月    16    日
                  家事法庭  司法事務官  蔡伊萍
以上為正本係照原本作成。
如對本裁定抗告，須於裁定送達後10日之不變期間內，向本院提
出抗告狀。
中    華    民    國   100    年    9     月    16    日
                                書記官  江美琪